臺灣桃園地方法院刑事判決　　　　　　　　　　　　九十一年度易字第一一五七號
　　公　訴　人　臺灣桃園地方法院檢察署檢察官
　　被　　　告　丙○○
右列被告因贓物案件，經檢察官提起公訴（九十一年度偵字第四四三一號），本院判
決如左‥
    主  文
丙○○無罪。
    理  由
一、公訴意旨略以：被告丙○○於民國八十八年間曾因施用毒品案件，經本院判處有
    期徒刑八月確定，於九十年十月二十五日執行完畢，猶不知悔改，明知乙○○所
    持有車牌號碼Ｌ二─四三０七號之自小客車，係乙○○於九十一年二月九日上午
    七時許在桃園縣龍潭鄉○○路國軍醫院附近，竊得之贓車，竟於同日下午六時許
    ，在桃園縣八德市霄裡里二十一鄰榮友新村二十一號，竟予以收受。迄於同年月
    二十四日晚上十時五十分許，被告丙○○駕駛上開贓車，行經桃園縣中壢市○○
    路二十號前，為警查獲，因認被告丙○○涉有刑法第三百四十九條第一項之收受
    贓物罪嫌云云。
二、按犯罪事實應依證據認定之，無證據不得推定其犯罪事實。又不能證明被告犯罪
    者，應諭知無罪之判決，刑事訴訟法第一百五十四條、第三百零一條第一項分別
    定有明文。又事實之認定，應憑證據，如未能發現相當證據，或證據不足以證明
    ，自不能以推測或擬制之方法，為裁判基礎（最高法院四十年臺上字第八六號判
    例參照）。次按贓物為因財產上犯罪所不法取得之財物，而贓物罪之成立，必須
    所收受者，確係贓物始能成立，即必須先有他人犯財產上之罪，而後始有收受、
    搬運、寄藏、故買、牙保贓物行為之可言，故若係自己犯罪所得之物，即不另成
    立贓物罪，合先敘明。
三、本件公訴人認被告丙○○涉有前開收受贓物犯行，無非係以被告於偵查中之自白
    、被害人甲○○之指訴、卷附車輛竊盜、車牌失竊資料個別查詢報表—查詢車輛
    認可資料及贓物認領保管單各乙紙及扣案之鑰匙一支，為其主要之論據。訊據被
    告丙○○則否認其有收受贓物犯行，辯稱：該甲○○所失竊之自小客車，係其所
    竊取，並非自乙○○收受等語，經查：
（一）被害人胡櫻華所有，由其子甲○○使用之車牌號碼Ｌ二─四三０七號之自小客
      車乙輛，係於九十一年二月九日七時許，在桃園縣龍潭鄉○○路八０四國軍醫
      院旁遭竊，故據被害人甲○○於警詢時指述甚詳，並有車輛竊盜、車牌失竊資
      料個別查詢報表—查詢車輛認可資料及贓物認領保管單在卷可稽，惟甲○○並
      未看見該車係何人竊取，是其前揭指述，充其量僅能證明其車確曾失竊。
（二）被告固於偵查中供稱前開自小客車為乙○○所交付，懷疑該車為贓車（見偵查
      卷第三一頁），繼於本院第一次調查時亦供稱：對起訴書之犯罪事實沒意見，
      知道乙○○交付之上開自小客車為贓車云云（見本院九十一年十月二日訊問筆
      錄第二頁），惟嗣於本院第二次調查、審理中則堅決否認有何贓物犯行，辯稱
      ：該自小客車是伊於二月二十四日在中壢市華勛社區偷的，該車之車門沒鎖，
      伊車門一開就進去，並用自己的機車鑰匙發動，確非乙○○交付的，在偵查中
      說該自小客車是乙○○交付，是怕被收押等語（見本院九十一年十月二十八日
      訊問筆錄第四頁及九十一年十一月十九日審判筆錄第三頁），核與證人乙○○
      於本院調查時證稱：並未交付該自小客車給被告，也未看過該自小客車等語（
      見本院九十一年十月二十八日訊問筆錄第二、三頁）等語相符，且證人乙○○
      因本件涉嫌竊盜案件，經臺灣桃園地方法院檢察署檢察官併入本院九十一年度
      交訴緝字第一號案件審理，被告於該案審理中以證人身份到庭亦證稱：「（你
      在九十一年二月二十四日晚上十時，在中壢市○○路被查獲你駕駛Ｌ二─四三
      ０七號之自小客車，是否屬實？）是，我在警察局中說乙○○借我的，是我栽
      贓給他的，周鴻富是我的鄰居，乙○○我跟他不熟，這台車是我偷的，是我在
      二月份在龍潭偷的，我用我自己的鑰匙偷的」等語明確，此亦有本院九十一年
      度交訴緝字第一號案卷影本在卷可稽，且證人乙○○涉嫌上開竊盜案件因與前
      開案件無裁判上一罪關係，業已退回檢察官續行偵辦，並有前開判決書附卷可
      證。參以刑法上普通竊盜罪之法定刑比收受贓物罪高，被告殊無為了坦護乙○○而讓己遭受較重刑宣告之必要，且被告係於九十一年二月二十四日二十二時
      五十分，在中壢市○○路二十號前，駕駛前開贓車搭載周政宏為警當場查獲，
      業據證人周政宏於警詢中供明在卷，並有桃園縣警察局桃園分局刑事案件報告
      書可稽，復有鑰匙一支扣案可憑，益徵該自小客車係被告所竊取，洵無疑義。
      其於警詢及本院初次調查時供稱係向乙○○借用云云，要係卸責之詞，委不足
      採。惟公訴人認被告此部分涉犯收受贓物罪，核與竊盜罪之犯罪構成要件基本
      事實並不相同，無從逕行為法條之變更，前開自小客車既係被告自己竊得之物
      ，並非他人因財產上犯罪所得之物，則其持有該車，係前開竊盜行為後之當然
      結果，核與刑法第三百四十九條第一項之收受贓物罪之構成要件有間。至被告
      自白偷竊之時間、地點與被害人所有上開自小客車遭竊之時間、地點不符乙節
      ，應係被害人所有上開自小客車先遭不詳姓名年籍之人竊取後，放置在中壢市
      華勛社區裡，再遭被告以自己之鑰匙偷竊，此亦有被告於本院調查時供稱：伊
      知道上開自小客車在華勛社區停放很久等語（見本院九十一年十月二十八日訊
      問筆錄第五頁）屬實，是揆諸首揭說明，公訴人所舉之證據不足以證明被告確
      有前收受贓物犯行。此外，又查無其他積極證據，足認被告確有公訴人所指之
      犯行，不能證明被告犯罪，自應為無罪之諭知。
據上論斷，應依刑事訴訟法第三百零一條第一項，判決如主文。
本案經檢察官陳美華到庭執行職務。
中        華        民        國     九十一   年    十二   月     三    日
                              臺灣桃園地方法院刑事第二庭
                                  審判長法  官   徐培元
                                        法  官   張震武
                                        法  官   許乃文
右正本證明與原本無異。
如不服本判決，應於判決送達後十日內向本院提出上訴狀( 應附繕本 )，上訴於
臺灣高等法院。
                                        書記官   王曉雁
中        華        民        國     九十一    年    十二    月   五    日
